臺灣花蓮地方法院刑事判決　　　　　　　94年度交易字第28號
公　訴　人　臺灣花蓮地方法院檢察署檢察官
被　　　告　乙○○
選任辯護人　曾泰源律師
上列被告因過失致重傷害案件，經檢察官提起公訴（94年度偵字
第1089號），本院判決如下：
    主  文
乙○○因過失傷害人，致重傷，處有期徒刑參月，如易科罰金，
以參佰元折算壹日。
    事  實
一、乙○○於民國九十三年六月九日十一時四十五分許，駕駛車
    牌號碼ＪＣ－五八七八號自用小客車，沿花蓮縣花蓮市○○
    路○段由西往東方向行駛，途經該路與左側港天宮旁之防汛
    道路交岔路口時，應知閃光黃燈表示警告，車輛應減速慢行
    ，注意安全以小心通過，且駕駛人應注意車前狀況，並隨時
    採取必要之安全措施，而依當時天候陰，日間自然光線充足
    ，為柏油路面，路面無缺陷、無障礙物、視距良好，又無不
    能注意之情事，其竟疏於注意及此，適戊○○騎駛ＵＵＧ－
    八四一號機車沿前述防汛道路由北往南方向行駛，其亦因疏
    未注意其行駛方向之燈號為閃光紅燈，本應暫停讓行駛在幹
    道之乙○○先行，竟未暫停反直行通過該交岔路口，致兩車
    在交岔路口處發生碰撞，戊○○倒地後受有頭部外傷併多處
    顱內出血、致引發中樞神經有意識遲鈍及失語障礙之重傷害
    。乙○○肇事後，於警方到場尚未知悉何人肇事前，向有偵
    查機關權限之警員自首，承認其肇事而接受裁判。
二、案經戊○○之父丁○○代行告訴及花蓮縣警察局花蓮分局報
    請臺灣花蓮地方法院檢察署檢察官偵查起訴。
    理  由
一、訊據被告乙○○固坦承於上開時間、地點與被害人戊○○發
    生車禍，並致被害人受有前述之重傷害，然矢口否認有何駕
    車過失行為，其辯稱：我當時車子已經過路口，且有減速，
    是戊○○車速過快沒有注意我的車才撞到我；下橋前視線因
    被橋墩及榕樹、電線桿等物擋到，所以無法看到被害人的來
    車，並無過失云云。
二、經查：
（一）按汽車行駛時，駕駛人應注意車前狀況，並隨時採取必要
      之安全措施；又駕駛人駕駛汽車，應遵守道路交通標誌、
      標線、號誌之指示；另閃光黃燈表示「警告」，車輛應減
      速接近，注意安全，小心通過；閃光紅燈表示「停車再開
      」，車輛應減速接近，先停止於交岔路口前，讓幹道車優
      先通行後認為安全時，方得續行。道路交通安全規則第九
      十四條第三項、第九十條及道路交通標誌標線號誌設置規
      則第二百十一條第一項第一款、第二款分別定有明文，合
      先說明。
（二）被告與被害人戊○○於前揭時間、地點發生車禍，造成被
      害人受有頭部外傷併多處顱內出血、致引發中樞神經有意
      識遲鈍及失語障礙之重傷害程度，此有道路交通事故調查
      報告表（一）、（二）、道路交通事故現場圖、慈濟醫院
      診斷證明書、被害人身心障礙手冊影本、現場照片、慈濟
      醫院函覆被害人病情說明書等在卷可稽，被告對此部分之
      事實並不爭執，並有上開證據可資證明，該部分事實堪可
      認定。
（三）本件車禍發生前，被告係由西往東方向行駛於國福大橋，
      嗣於下橋行經中山路一段與港天宮旁之防汛道路交叉路口
      時，與左側沿該防汛道路駛來之被害人戊○○發生車禍；
      經查，該交叉路口之視線良好，並無遭任何物體遮蔽掩蓋
      ，且車禍時並非雨天，並無任何不能注意之情事等節，此
      業據證人即花蓮縣警察局花蓮分局自強派出所警員甲○○
      於本院中具結證稱：該路段左邊路口並不會擋住下橋駕駛
      人之視線，因為下橋時駕駛人之視線比較高，而二邊防汛
      道路比較低，且路口處也沒有大型的樹木遮蔽，所以視野
      應該不會受到阻礙，且我平日經常巡邏這條路段，我下橋
      時確定可以看得清楚，左側防汛道路路口所立之美崙溪豐
      川堤防標示及電線桿應不會影響視線，因為這條路段我不
      論夜間、白天都走過，經常巡邏，沒有視線受影響之情形
      。又我所製作之道路交通事故調查表關於道路障礙視距部
      分雖在視距不良項目之下註明「2 坡度」，然其標示目的
      是指該處是一坡道，非指現場有視距不良的情況，又車禍
      發生時並非雨天，是處理車禍時才下雨等詞明確。況依警
      卷所附現場照片及被告所庭呈之照片以觀（見警卷照片編
      號二八、本院卷第三四至三七頁），被害人行駛之左側防
      汛道路與中山路一段交岔路口處縱然有豎立電線桿及設立
      美崙溪豐川堤防之標示，然電線桿之體積不大，且該堤防
      標示之高度非高，實不足以影響下橋者之視線，又上述路
      口之照片拍攝角度清晰，然均未見被告所稱之榕樹，僅有
      灌木樹叢整齊排列，該數種亦非高大濃密，又樹木之間隔
      亦非密集，是以，本件並無客觀上不能注意道路狀況之情
      事。
（四）又被告於本院中亦自陳：我當時是注意右邊，因右邊的路
      比較大，且有攤販，左邊還不到六米的路，我是快撞到時
      才看到被害人，我當時正在注意右側有無來車，轉過來才
      看到被害人速度很快已經撞到，我下橋時看左邊路口只有
      看一下的時間，之後都看右邊；我每天行經該處上班，一
      天共四趟；我的左前車燈處有毀損等語（見本院卷第十八
      、七八、八十頁），堪認被告行經該路口時，係依其平日
      駕車行經該處之經驗，認為左方防汛道路道路較小，應較
      無車輛通行，而右方防汛道路路面寬廣，恐有多數之車輛
      行駛，故僅將注意力置於右側防汛道路，因此疏忽了左側
      防汛道路之車輛往來情形，始未注意由左側防汛道路駛來
      之被害人，因而發生車禍。況且被告亦自陳其天天駕車行
      經該處共四趟，知道該處左側有一防汛道路等詞，則其對
      於該路口之道路情形應甚為熟悉，縱其主觀上認為該處視
      線較差，則其通過路口時理應更為小心謹慎，而非僅以視
      線不良一語予以卸責，更未能因平日駕車之經驗判斷認為
      右方來車較多，進而忽略左側防汛道路有無來車。再查，
      被告之車輛左前車燈亦有明顯撞擊毀損之情形，此據被告
      所自陳，並有車輛車損照片在卷可按（見警卷照片編號二
      一），故被告辯稱係通過路口後遭被害人撞及等語，亦非
      實在，故被告駕車有上述之過失，應可認定。
（五）本件經分別送請台灣省花東區車輛行車事故鑑定委員會鑑
      定，及台灣省車輛行車事故覆議鑑定委員會覆議，亦均認
      定被告駕車有前述之過失情節，此有該委員會鑑定意見書
      及該覆議鑑定委員會函各一份在卷可查。雖本件車禍之造
      成，亦因被害人駕車時，疏未注意應讓行駛於幹道之被告
      先行，而認為被害人亦有過失，然被告駕車既然有上述過
      失，故並未能因此解免被告之過失責任。
（六）綜上所述，被告為領有駕駛執照之人，其駕車自應注意上
      述（一）所載之規定，而本件車禍發生時，雖天候陰，但
      並未下雨，且日間自然光線顯然充足，亦屬柏油路面，路
      面無缺陷、無障礙物，視距良好，又無不能注意之情事，
      業已說明如前，故案發當時並無不能注意之情事，被告卻
      仍疏於注意車前狀況，且經過閃黃燈路口時，未減速慢行
      ，因而肇致本件車禍，使被害人受有起訴書所載之傷勢，
      被告之駕車過失行為與被害人重傷害結果之間有因果關係
      ，亦足以認定。本案事證明確，被告犯行堪以認定，應予
      依法論科。
二、核被告乙○○所為，係犯刑法第二百八十四條第一項後段之
    過失致重傷害罪。又被告於警員知悉肇事者前坦承肇事，業
    據證人甲○○於本院審理中供述明確，應依刑法第六十二條
    之自首規定，減輕其刑。爰審酌被告未注意駕車之安全並遵
    守交通規則，致被害人受有重傷害，其犯罪所生危害實屬重
    大，及犯罪後未坦承犯行，惟被害人駕車亦有過失，又被告
    誠心與被害人家屬和解，僅因和解金額未能達成共識而未賠
    償等一切情狀，量處如主文所示之刑，並諭知易科罰金之折
    算標準。
據上論斷，應依刑事訴訟法第二百九十九條第一項前段，刑法第
二百八十四條第一項後段、第六十二條前段、第四十一條第一項
前段，罰金罰鍰提高標準條例第一條前段、第二條，判決如主文
。
本案經檢察官丙○○到庭執行職務。
中　　華　　民　　國　　94　　年　　11　　月　　15　　日
　　　　　　　　　      臺灣花蓮地方法院刑事第三庭
                            審判長法官  鄭  培  麗
　                                法官  張  嘉  芬
                                  法官  鄭  光  婷
上列正本證明與原本無異。
如對本判決不服，應於送達後10日內，向本院提出上訴狀（應抄
附繕本）告訴人或被害人如對於本判決不服者，應具備理由請求
檢察官上訴，其上訴期間之計算係以檢察官收受判決正本之日期
為準。
                                 書記官
中　　華　　民　　國　　94　　年　　11　　月　　16　　日
附錄本判決論罪之法律條文：
中華民國刑法第284條第1項：
因過失傷害人者，處六月以下有期徒刑、拘役或五百元以下罰金
，致重傷者，處一年以下有期徒刑、拘役或五百元以下罰金。
